【裁判字號】    88,易,1892
【裁判日期】    890113
【裁判案由】    妨害公務
【裁判全文】
臺灣臺北地方法院刑事判決                        八十八年度易字第一八九二號
    公  訴  人  臺灣臺北地方法院檢察署檢察官
    被      告  乙○○
右列被告因妨害公務案件，經檢察官提起公訴（八十八年度偵字第一０七九七號），
暨移送併案審理（八十八年度偵字第二二五一二號），本院判決如左：
    主  文
乙○○連續於公務員依法執行職務時當場侮辱，累犯，處有期徒刑月，如易科罰金
以佰元折算壹日；又對於公務員依法執行職務時，施強暴，累犯，處有期徒刑肆月
，如易科罰金以佰元折算壹日。應執行有期徒刑伍月，如易科罰金以佰元折算壹
日。
    事  實
一、乙○○有違反稅捐稽徵法、賭博、槍砲彈藥刀械管理條例等前科，民國八十六年
    因賭博罪，經本院判處有期徒刑四月，嗣經臺灣高等法院駁回上訴確定，於八十
    七年四月二十四日執行完畢。
二、乙○○於八十三年間因有攻擊、破壞行為、被害妄想及幻聽等症狀，以致於無法
    照顧自己，有自傷或傷人行為，經診斷認為罹患慢性妄想型精神分裂症，目前仍
    在接受治療中，為精神耗弱之人。其於八十八年五月八日上午八時五十分許，在
    台北市○○區○○路與東園街交叉口處，因騎乘機車違規超越停止線，又未攜帶
    駕照及行車執照，為台北市政府警察局萬華分局東園街派出所警員丙○○取締，
    詎乙○○心生不滿，明知丙○○警員係依法執行交通違規取締職務之公務員，竟
    基於概括犯意，當場對丙○○警員辱罵「幹你娘」、「駛你娘」（台語）等語，
    嗣因未攜帶任何證件，經丙○○警員依法將其帶回派出所查詢，製發無照駕駛之
    舉發單欲吊扣其機車，乙○○憤而將舉發單撕毀，再度對丙○○警員辱罵「幹你
    娘」（台語）字句，並以頭、手撞毀派出所之公告欄及掛在牆壁上之鏡子等物（
    毀損部分未據告訴），丙○○警員見狀欲予制止，乙○○另以妨害公務之犯意，
    對丙○○警員拉扯施強暴，致丙○○右頰挫傷、右前臂及右虎口擦傷（傷害部分
    未據告訴），嗣經在場其他警員聯手始將乙○○制伏。
三、案經台北市政府警察局萬華分局報請臺灣台北地方法院檢察署檢察官偵查起訴。
    理  由
一、訊據被告乙○○對於右揭時地當場侮辱警員丙○○之犯行供承不諱，核與被害人
    丙○○指訴情節相符，並經證人即現場目睹取締經過之楊義壽於偵查中證述在卷
    （參見偵查卷第七頁、第二八頁反面），被告雖矢口否認有對警員施強暴之事實
    ，辯稱：是有七、八個警察毆打伊，伊徒手阻擋云云。惟查：
（一）訊據證人即經被告指認參與毆打伊之警員丙○○、甲○○、丁○○等人均否認
      有毆打被告，又被告亦供稱當時確實在派出所有撞牆自殘等行為（參見本院八
      十八年七月十六日訊問筆錄），參以被告僅受有左側額部瘀傷、左肘及左手擦
      傷等傷害，有台北市立和平醫院診斷書一紙在卷可參，倘若果真有七、八名警
      員共同毆打被告，被告豈會僅受有如此輕傷，亦徵被告所受之傷害，應係其自
      己撞牆所招致，是被告上開辯稱遭七、八名警員毆打云云，並不可採。
（二）證人即當時在派出所服勤之警員甲○○於本院審理時證稱：伊看到丙○○開單
      交給被告，被告就將告發單撕毀，並用頭去撞公告欄，聽到聲響後，就抱住被
      告加以制止等語（參見本院八十八年八月十九日訊問筆錄），稽之被告雖否認
      出拳毆打警員丙○○，惟亦自承：伊撞牆時可能造成丙○○右手虎口受傷，並
      在反抗時可能有用手打到丙○○等語（參見本院八十八年十一月二十三日訊問
      筆錄），足證警員丙○○所受之傷害，係在制止被告繼續破壞公物及維護被告
      安全時，遭被告反抗施強暴之結果，洵堪認定。
（三）再查，依照西園醫院診斷證明書內容以觀，警員丙○○之傷勢，係右頰挫傷、
      右前臂擦傷、瘀血、右虎口處擦傷，惟就丙○○陳述被告傷害之過程，係被告
      出拳毆打其右臉頰，然該等行為應係造成右臉頰呈瘀腫結果，而非造成挫傷，
      故該診斷證明書與丙○○指訴被告傷害之過程亦不相符，且證人甲○○於本院
      審理時亦證稱：伊未看見被告是否有打警員等語（參見本院八十八年八月十九
      日訊問筆錄），可見被告應非另基於傷害故意，出手毆打警員丙○○，亦可認
      定。事證明確，被告所辯應屬推諉而不可採，其犯行堪以認定，應予依法論科
      。
二、核被告於警員依法執行職務時當場侮辱，所為係犯刑法第一百四十條第一項之侮
    辱公務員罪；復於警員將其帶回警所處理時，對警員拉扯施強暴，係犯同法第一
    百三十五條第一項之妨害公務罪。其先後二次侮辱犯行，時間緊接，犯構成要件
    相同之罪，顯係基於概括犯意為之，應依連續犯之規定論以一罪，並依法加重其
    刑。被告所犯前開二罪，犯意各別，罪名互殊，應予分論併罪。又被告有如事實
    欄所載之前科，有臺灣高等法院檢察署刑案紀錄簡覆表一份在卷可稽，五年內再
    犯本件有期徒刑以上之罪，為累犯，均應依刑法第四十七條規定遞加重其刑。查
    被告於八十三年間因有攻擊、破壞行為、被害妄想及幻聽等症狀，以致於無法照
    顧自己，有自傷或傷人行為，經診斷認為罹患慢性妄想型精神分裂症，迄八十八
    年七月九日止仍在持續接受治療中，有財團法人為恭紀念醫院八十八年八月十日
    （八八）為恭醫字第八四一號函附病例影本可參，足見其當時之精神狀態顯然對
    於外界事務之判斷能力較普通人之平均程度減退，已達精神耗弱之程度，為精神
    耗弱之人，均應依刑法第十九條第二項減輕其刑，並依法先加後減。爰審酌被告
    犯罪之動機、目的、手段、品行、所生危害及犯罪後之態度等一切情狀，各量處
    如主文所示之刑，並均諭知易科罰金之折算標準，並定其應執行刑及易科罰金之
    折算標準。
三、併案意旨略以：被告乙○○因交通違規不服取締，於八十八年十月五日在台北市
    辱罵並毆打執行公務之警員，因認被告涉犯妨害公務罪嫌。惟此部分犯行與公訴
    人起訴部分，時間相距近五個月，且被告妨害公務之犯行係因交通違規遭警取締
    之偶發行為，應係另行起意為之，尚難認該次犯行自始均在一個預定犯罪計畫內
    ，被告顯非基於概括犯意為之，故非連續犯，此部分犯行既未經公訴人起訴，本
    院自無從併予審理，應退回檢察官另行偵查處理，附此敘明。
據上論斷，應依刑事訴訟法第二百九十九條第一項前段，刑法第五十六條、第一百四
十條第一項、第一百三十五條第一項、第四十七條、第十九條第二項、第四十一條、
第五十一條第五款，罰金罰鍰提高標準條例第一條前段、第二條判決如主文。
本案經檢察官孟玉梅到庭執行職務。
中      華      民      國      八十九      年     一     月    十三    日
                      臺灣臺北地方法院刑事第八庭
                                        法    官  胡  宏  文
右正本證明與原本無異。
如不服本判決，應於判決送達後十日內，向本院提出上訴狀。
                                        書 記 官  魏  大  年
中      華      民      國      八十九      年     一     月    十五    日
附本案論罪科刑依據之法條：
刑法第一百三十五條第一項
一對於公務員依法執行職務時，施強暴脅迫者，處三年以下有期徒刑、拘役或三百元
  以下罰金。
二意圖使公務員執行一定之職務或妨害其依法執行一定之職務或使公務員辭職而施強
  暴脅迫者亦同。
三犯前二項之罪，因而致公務員於死者，處無期徒刑或七年以上有期徒刑；致重傷者
  ，處三年以上、十年以下有期徒刑。
刑法第一百四十條第一項
一於公務員依法執行職務時當場侮辱或對於其依法執行之職務公然侮辱者，處六月以
  下有期徒刑、拘役或一百元以下罰金。
二對於公署公然侮辱者亦同。


司法院資訊處製作；財團法人民間司法改革基金會備份。
